【裁判字號】    92,交抗,686
【裁判日期】    921029
【裁判案由】    違反道路交通管理處罰條例
【裁判全文】
臺灣高等法院交通事件裁定                        九十二年度交抗字第六八六號
    抗  告  人
    即受處分人  甲○○
右抗告人因違反道路交通管理處罰條例案件，不服臺灣板橋地方法院九十二年度交聲
字第七一一號，中華民國九十二年六月二日裁定，提起抗告，本院裁定如左：
        主  文
原裁定撤銷，發回台灣板橋地方法院。
        理  由
一、原裁定略以：受處分人人駕車因左轉車未禮讓直行車先行，致擦撞被害人吳明芳
    騎乘之ＯＸＺ｜六八九號機車，致使被害人吳明芳受傷，業據臺灣板橋地方法院
    檢察署檢察官於九十二年四月九日以九十二年度偵字第一五七二號提起公訴，有
    起訴書一件附卷可稽，足認異議人駕車不慎，肇事致人受傷；又證人即承辦員警
    劉世裕到庭具結證稱當時吳小姐說被這部自小客車擦撞，當時在後方有一位目擊
    者何金小姐發現吳明芳倒地，就追Ｐ七｜四六一七號的車輛到成功路停下來，他
    說他確認二次車號沒有錯才到蘆洲派出所報案等語可知，異議人駕車肇事致吳明
    芳受傷後，未即採取救護或其他必要措施，亦未向警察機關報告，即擅自駛離，
    違反道路交通管理處罰條例第六十二條第一項前段所定救護或報告警察機關等之
    作為義務，自應推定其有過失。雖同條項後段所謂之逃逸，係指故意犯為限，即
    易言之行為人主觀上需有逃避肇事責任之認知及決定始足當之。然異議人就此車
    禍事件所涉犯刑法第一百八十五條之四駕車肇事致人受傷而逃逸罪嫌，經警移送
    臺灣板橋地方法院檢察署檢察官偵辦後，以異議人不知肇事致人受傷，無逃逸故
    意為由，於九十二年四月九日以九十二年度偵字第一五七二號不起訴處分確定在
    案，有該不起訴處分書一件在卷可佐。異議人雖於肇事致人受傷後，未加以救護
    或報告警察機關，而逕行駛離，尚難遽認與與道路交通管理處罰條例第六十二條
    第一項後段所定「逃逸」之要件相符，故異議人此部分所辯為有理由，原處分機
    關未察，以異議人逃逸為由遽予裁罰，自有違誤。惟異議人仍有上揭違反道路交
    通管理處罰條例第六十二條第一項前段之情事，爰依法撤銷原處分。
二、經查，抗告人就此車禍事件所涉犯刑法第一百八十五條之四駕車肇事致人受傷而
    逃逸罪嫌，業經警移送臺灣板橋地方法院檢察署檢察官偵辦後，以抗告人「不知
    」肇事致人受傷，無逃逸故意為由，於處分書內載明：「被告既無從知悉事故之
    發生，理當然無從科予被告應當場給予告訴人救護之責任」，（見原審卷第二十
    七頁背面）九十二年四月九日以九十二年度偵字第一五七二號不起訴處分確定在
    案有該不起訴處分書一件在卷可佐。則足認抗告人既「不知」有事故發生致人受
    傷，並經檢察官肯認，以無逃逸故意為由為不起訴處分，自無從期待抗告人採取
    救護或其他必要措施，並向警察機關報告，不得駛離。原判決僅以該不起訴處分
    書撤銷抗告人違反道路交通管理處罰條例第六十二條後段「逃逸」部分，未撤銷
    同條前段救護責任部分即有違誤，受處分人抗告主張無從知悉事故發生，故無法
    救護，指摘原裁定不當，非無理由，原裁定爰予撤銷，發回原審法院更行處理，
    以期妥適。
三、據上論斷，應依道路交通管理處罰條例第八十九條、道路交通案件處理辦法第二
    十六條，刑事訴訟法第四百十三條前段，裁定如主文。
中      華      民      國    九十二    年      十      月    二十九    日
                              臺灣高等法院交通法庭
                                  審判長法  官  許  增  男
                                        法  官  陳  孟  瑩
                                        法  官  周  煙  平
右正本證明與原本無異。
不得再抗告。
                                        書記官  蕭  麗  珍
中      華      民      國    九十二    年     十一     月      五      日


司法院資訊處製作；財團法人民間司法改革基金會備份。
